【裁判字號】    98,重訴,329
【裁判日期】    990714
【裁判案由】    返還不當得利
【裁判全文】
臺灣臺北地方法院民事判決             98年度重訴字第329號
原      告  黃盛橋
訴訟代理人  黃德賢律師
複代理人    胡盈州律師
被      告  僑展不動產物業經紀有限公司
法定代理人  楊希榮
訴訟代理人  楊逸民律師
複代理人    徐慧齡律師
被      告  周錫英
訴訟代理人  王聖舜律師
上列當事人間返還不當得利事件，本院於民國九十九年六月二十
三日言詞辯論終結，判決如下：
    主  文
原告之訴及假執行之聲請均駁回。
訴訟費用由原告負擔。
    事實及理由
一、原告主張：
（一）被告僑展不動產物業經紀有限公司（下稱僑展公司）係從
      事房屋租售介紹之業務，訴外人卓文元為其受雇人，於民
      國九十七年八、九月間，知悉座落於基隆市安樂區○○○
      段內寮小段第五二七、五二七之八、五二七之九、五二七
      之十、五二七之二九地號等五筆土地（下稱系爭土地）為
      被告周錫英及訴外人陳珍雄、陳珍安、張筱娟、謝美玉等
      五人共有，竟告知原告系爭土地因他人有意購買，若先行
      以每坪約新台幣（下同）一萬二千元購入，僅需繳付少許
      金額後即可以約每坪一萬四千元之價格售出，可賺取每坪
      二千元之價差。原告深信不疑，遂於九十七年九月九日簽
      署「不動產申購意願書」（下稱系爭意願書），委託被告
      僑展公司以總價二億二千萬元購買系爭土地，申購期間自
      九十七年九月九日起至同年十月十五日為止，申購金為五
      百萬元，後因卓文元表示系爭土地總價高達二億二千萬元
      ，申購金應予提高，原告遂同意調整為一千萬元，並於同
      年九月十七日交付以陽信銀行社子分行為付款人、支票號
      碼為AD0000000、票載發票日期為九十七年十月二十五日
      、票載金額為一千萬元之支票一紙（下稱系爭支票），由
      卓文元收受。而被告周錫英就系爭土地之應有部分為二分
      之一，為持分最多之共有人，且系爭支票如以記名之方式
      簽發，自不可能以系爭土地之五名共有人為受款人，銀行
      實務上亦不同意以自然人五人共同開立帳戶，且原告當時
      身上僅攜帶一張空白支票，故卓文元乃建議以被告周錫英
      為受款人但無需劃線，則存入被告周錫英帳戶內或直接領
      出後即可轉交其餘共有人，故系爭支票係以被告周錫英為
      受款人。而卓文元為取信原告，甚至於系爭支票留存之影
      本上記載「本土地購買人黃盛僑佔百分之六十，卓文元占
      百分之四十」等文句，及至十月二十五日（當天為週六）
      ，雙方再前往設於台北市大同區○○○路○段三十五號四
      樓之一之「永寬地政士事務所」確認卓文元可於二十七日
      （週一）存入投資款四百萬元（即百分之四十）及於系爭
      支票兌現後十日內，可就系爭土地簽定不動產買賣契約書
      及轉售他人之不動產買賣契約書，如此原告即可不用準備
      後續之鉅額買賣價金。
（二）詎系爭支票已於九十七年十月二十七日經執票人提示兌領
      ，卓文元對於上開投資款仍百般拖延，經再三催促，卓文
      元始於同年十月二十八日以訴外人劉素尼之名義匯款一百
      萬元至原告之合作金庫中山分行帳號為0000000000000帳
      戶內，並同意於九十七年十一月四日邀系爭土地之地主前
      往上開地政士事務所簽約。惟屆時僅提出賣方為張林美月
      名義、且出售標的為系爭土地應有部分二分之一之買賣契
      約書影本，要求原告應簽約付款。原告發覺出賣人並非系
      爭土地之所有權人即被告周錫英及其餘共有人，且渠等亦
      未授權張林美月代理，且共有人之一張筱娟之應有部分復
      經債權人基隆市第一信用合作社向基隆地方法院以九十年
      度政民執全誠字第九八六號辦理查封登記完畢，根本無法
      辦理過戶登記。原告察覺有異，經向系爭支票之付款銀行
      查詢，始發現系爭支票已由被告周錫英背書轉讓予系爭土
      地之抵押債權人即訴外人馮超業，而由馮超業提示兌現。
      原告為此於九十七年十一月七日以存證信函通知被告僑展
      公司，要求返還上開出價申購金，但被告僑展公司卻置之
      不理。
（三）系爭土地之共有人即被告周錫英與其餘共有人委託被告僑
      展公司及卓文元出售系爭土地予原告，原告亦因之交付一
      千萬元之申購金，經被告周錫英背書轉讓予馮超業提示兌
      現，然被告周錫英與其餘共有人並未於九十七年十月十五
      日依據買方即原告申購價款及付款方式出售，系爭意願書
      應屬無效，依據系爭意願書第五條之約定，若於申購期限
      內，賣方不承諾接受上述條件，本申購書自始無效，買方
      所交付之申購金由受託人即被告僑展公司無息退還買方。
      故被告僑展公司自應依據上述約定，返還原告已經交付之
      申購金一千萬元。此外，原告業已簽發票載金額為一千萬
      元之系爭支票由被告周錫英收受後背書轉讓由馮超業提示
      兌現，則被告周錫英既不履行系爭意願書之約定即簽定系
      爭土地之買賣契約書，則其收受具有訂金性質之上開申購
      金，依民法第二百四十九條第三款之規定，被告周錫英自
      應加倍返還，原告爰先就一千萬元部分為請求。又原告請
      求被告返還一千萬元及法定遲延利息，係基於不真正連帶
      債務法律關係請求，如被告中一人給付，其他被告免給付
      之義務。
（四）對於被告僑展公司抗辯之陳述：
   1、被告僑展公司雖辯稱原告係透過林昭君之介紹，與卓文元
      共同投資系爭五筆土地，並直接交付系爭支票予林昭君，
      與被告僑展公司無關。然原告係經由被告僑展公司受僱人
      卓文元之仲介而與僑展公司簽訂系爭意願書，被告僑展公
      司上開辯解並非事實。又被告僑展公司所提出之被證二即
      由林昭君出具之收據，應為林昭君自行製作，原告並未交
      付系爭支票予林昭君。且本件系爭土地之買賣交易，既已
      交由被告僑展公司仲介，何需再由林昭君出面仲介，原告
      又豈有可能將系爭支票交付林昭君之理。而被告僑展公司
      所提出之被證三即由林昭君出具之存証信函，係寄至台北
      市○○區○○路一九０巷十一弄十一號四樓，並非原告之
      住居所。而黃銘豐既非系爭土地所有權人，原告亦無可能
      將系爭支票交付予黃銘豐，被告僑展公司所提出之被證四
      之支票影本雖載有黃銘豐代收字據，亦係事後變造，依據
      原證四所示，真正之影本係由卓文元所具名，足証明原告
      係將系爭支票交付卓文元而非林昭君、黃銘豐。
   2、至卓文元因係幫被告僑展公司仲介原告向被告周錫英與其
      餘共有人購買系爭土地，為使原告相信其所稱短期內可找
      到買主直接轉售，而承諾與原告共同投資並佔百分之四十
      ，實際上僅於九十七年十月二十八日以劉素尼名義匯入原
      告設於合作金庫銀行中山分行帳戶內一百萬元，故其匯款
      僅為拖延之計，並不影響其以被告僑展公司之職員身分仲
      介系爭土地並與原告簽訂系爭意願書及收受系爭支票之事
      實。
（五）對於被告周錫英抗辯之陳述：被告周錫英雖否認收受系爭
      支票，然系爭支票指定被告周錫英為受款人，其背書亦載
      明「周錫英」，若非被告周錫英受其餘土地共有人之委任
      ，卓文元豈敢系爭支票予被告周錫英。何況提示兌現系爭
      支票之人即馮超業為被告周錫英之抵押權人，亦足以証明
      系爭支票之收受人為被告周錫英，被告周錫英於收受系爭
      支票後將之交付予馮超業，以清償其抵押債務。又證人林
      昭君已到庭證稱「周錫英為張春熙之女婿，張某借用其名
      義登記，並取得張春熙授權蓋用周錫英印文於支票背面後
      背書轉讓」等語，可知確有以被告周錫英名義受領系爭支
      票後輾轉交付馮超業，且若非馮超業有抵押債權，被告周
      錫英何庸支付一千萬元予馮超業？堪認系爭支票確由卓文
      元交付張春熙授權之林昭君以被告周錫英名義背書後轉交
      馮超業提示兌現無疑。
（六）綜上，原告就被告僑展公司本於系爭意願書第五條之約定
      ，對於被告周錫英本於民法第二百四十九條第三款之規定
      ，同時依據不真正連帶債務之法律關係，為本案訴之聲明
      並求為判決：被告僑展公司、周錫英應給付原告一千萬元
      ，及自起訴狀繕本送達被告之翌日起至清償日止，按年利
      率百分之五計算之利息，如被告中一人給付，其他被告於
      其給付之範圍內免給付之義務。原告並陳明願供擔保請准
      宣告假執行。
二、被告僑展公司辯稱：
（一）原告於簽署系爭意願書時，為交付申購金所給付之支票並
      非系爭支票，而係陽信銀行社子分行為付款人、票號為
      AD0000000、票面金額為五百萬元之支票。而原告雖於簽
      署系爭意願書時，交付上開支票以為申購金，然依據系爭
      意願書第五條約定「若於申購期限內，賣方不承諾接受上
      述條件，本申購意願書自始無效，買方所交付之出價申購
      金即由受託人無息退還買方。買方如欲以新條件繼續委託
      出價，則需另行填具新條件。」。然之後因原告之出價過
      低或申購金不足，賣方並未為承諾，則依上開約定，系爭
      意願書即自始無效，卓文元並已將上開支票返還原告。原
      告雖嗣後另交付系爭支票予卓文元做為購買系爭土地之斡
      旋金，惟此乃原告另與卓文元合意合資購買系爭土地所為
      之交付行為，與被告僑展公司無涉。蓋系爭意願書第二條
      載明「申購期限自九十七年九月九日起至九十七年十月十
      五日止」，且系爭意願書其上「票據」欄原所填載之「伍
      佰萬元正」，已遭卓文元劃去而在其上方寫上「壹仟萬元
      正，卓文元97.10.25 」等字樣，該日期已於申購期限之
      後，系爭意願書亦應歸於無效，準此，即便卓文元在無效
      之意願書上刪改增加何種字樣，亦不生任何效力。甚且卓
      文元劃去系爭意願書上之「伍佰萬元正」，而改填載「壹
      仟萬元正，卓文元97.10.25」等字樣後，被告僑展公司並
      未於上開更改處蓋有任何印章，亦無從認為原告與被告僑
      展公司已另有委託之意思表示合致，被告僑展公司自不受
      其拘束。實則卓文元於收受系爭支票之際，於該支票影本
      下方書立：本土地購買人黃盛僑（即原告）占百分之六十
      ，卓文元占百分之四十等文字，足見卓文元已非單純之仲
      介人，而係與原告合資購買系爭土地之人，其投資額占全
      部買賣價金之百分之四十自明。蓋依經驗法則，豈有不動
      產仲介人員另需自行負擔價金百分之四十之理？是原告交
      付系爭支票予卓文元時，不僅與卓文元有共同投資購買系
      爭土地之合意，並與卓文元個人成立另一個委任關係，與
      被告僑展公司無涉。而觀諸被證二所示即林昭君於九十七
      年九月十七日所書立之收據，其上記載「茲收到黃盛僑聲
      購買座落於基隆市安樂區○○○段內寮小段五二七、五二
      七之八、五二七之九、五二七之十、五二七之二九地號等
      五筆土地之訂金支票面額新台幣壹仟萬元正，帳號5513-7
      ，票號AD0000000，付款銀行：陽信銀行社子分行」，與
      被證三所示之林昭君於九十七年十月十三日發函催告原告
      及卓文元完成買賣契約之簽定，及被證四所示之黃銘豐於
      九十七年九月十八日簽名代收系爭支票之收據等文書，足
      證系爭支票係由林昭君於九十七年九月七日收受後再於翌
      日即同年月十八日交由黃銘豐收受，被告僑展公司並未受
      委託保管系爭支票。
（二）原告雖又主張被告周錫英與被告僑展公司間就系爭土地有
      委任關係存在，而由被告僑展公司代理出售系爭土地，然
      被告周錫英並未委託被告僑展公司出售系爭土地，亦未授
      與代理權，而由卓文元所簽署之承諾書，可知原告與卓文
      元係透過訴外人林昭君之介紹而購買系爭土地，被告周錫
      英所委託者應為林昭君並非被告僑展公司。
（三）被告僑展公司係以每月一萬元之代價，租用卓文元之仲介
      經紀人證照，期限自九十七年七月一日起至九十八年六月
      三十日為止。卓文元因使用被告僑展公司之硬體設備及表
      格文件等，承諾將其成交之案件，支付部分酬金與被告僑
      展公司作為補貼其使用器材文件之費用，而卓文元均是對
      外獨立作業，不受被告僑展公司之指揮監督。
（四）綜上，被告僑展公司爰為答辯聲明並求為判決：原告之訴
      及假執行之聲請均駁回，如受不利判決願供擔保請准宣告
      免為假執行。
三、被告周錫英辯稱：
（一）被告周錫英對共同被告僑展公司、卓文元與原告之交易過
      程亦不知悉。而被告周錫英亦未曾收受系爭支票及於系爭
      支票背書，被告周錫英否認系爭支票上「周錫英」背書之
      真正。
（二）被告周錫英早於九十六年九月十四日將系爭土地其中五二
      七之八、五二七之二九二筆土地移轉登記予許金祥、吳忠
      慶及杜家輝三人，原告於九十七年九月九日簽署系爭意願
      書時，被告周錫英己非土地所有權人，卓文元如欲仲介原
      告購買該地，應向許金祥、吳忠慶及杜家輝為之。再者，
      被告周錫英已於九十六年四月十日將系爭土地賣予許金祥
      、吳忠慶，系爭土地雖因擔保被告周錫英之債務而設有抵
      押權，惟被告周錫英僅以價金八百萬元出售，並未約定被
      告周錫英應負責塗銷該抵押權，被告周錫英既不負責抵押
      權之塗銷，自不可能取得系爭支票後轉交予債權人馮超業
      等，作為清償借款之用。至於抵押權人馮超業如何取得系
      爭支票？是否與土地買受人另向馮超業購買債權（抵押權
      ）或塗銷抵押權有關？因系爭土地早已賣予許金祥、吳忠
      慶，與被告周錫英並無關聯，被告周錫英無從得知。
（三）原告依據民法第二百四十九條第三款之規定請求被告周錫
      英返還一千萬元，惟被告周錫英並未與原告簽定任何契約
      ，亦未收受系爭支票以為定金，原告之主張自屬無據。
（四）綜上，被告周錫英爰為答辯聲明並求為判決：原告之訴及
      假執行之聲請均駁回，如受不利判決願供擔保請准宣告免
      為假執行。
四、首查：
（一）系爭土地為被告周錫英與訴外人陳珍雄、陳珍安、張筱娟
      、謝美玉等五人共有，原告與被告僑展公司於九十七年九
      月九日簽署系爭意願書，委託被告僑展公司以總價二億二
      千萬元購買系爭土地，申購期間自九十七年九月九日起至
      同年十月十五日為止。
（二）原告簽發系爭支票並交予卓文元以為購買系爭土地之申購
      金（即斡旋金），系爭支票記載被告周錫英為受款人，其
      後並有被告周錫英名義之背書，嗣後系爭支票由系爭土地
      之抵押權人馮超業於九十七年十月二十七日兌領，然原告
      嗣後並未就系爭土地成立買賣契約。
    以上事實，為兩造所不爭執，並有原告所提出之系爭土地登
    記謄本（原證二）、不動產申購意願書（原證三）、卓文元
    為收受系爭支票所出具之收據（原證四）各一份為證，與銀
    信銀行社子分行之九十八年三月五日陽信社字第980008號函
    一份為證，應屬實在，先予確認。
五、其次，原告主張被告周錫英與其餘共有人既然並未於九十七
    年十月十五日出售系爭土地予原告，依據系爭意願書第五條
    之約定，系爭意願書自始無效，故被告僑展公司自應依約返
    還原告已經交付之申購金一千萬元，又系爭支票由被告周錫
    英收受後背書轉讓由馮超業提示兌現，則被告周錫英既不履
    行系爭意願書之約定即簽定系爭土地之買賣契約書，則其收
    受具有訂金性質之上開申購金，依民法第二百四十九條第三
    款之規定，被告周錫英自應加倍返還，原告爰先就一千萬元
    部分為請求，而本於不真正連帶債務及上述法律關係，為如
    其聲明所示之請求，然為被告所不承認，並以前揭情事資為
    抗辯，是本案兩造所爭執而應先予以釐清者，應為下列事項
    即：
（一）原告本於系爭意願書之約定，主張被告僑展公司應返還一
      千萬元，是否有據？
（二）原告本於民法第二百四十九條第三項之規定，主張被告周
      錫英應返還定金一千萬元，是否有據？即被告周錫英有無
      收受系爭支票？原告與被告周錫英間，就系爭土地是否成
      立買賣契約關係？
六、原告主張其係本於系爭意願書之約定，而將系爭支票交予被
    告僑展公司之受雇人卓文元，並提出被告僑展公司不爭執其
    真正之系爭意願書（原證三）與卓文元所出具之收受系爭支
    票之收據（原證四）各一份為證。然查，就系爭意願書之文
    義，第四條原記載「買方交付出價申購金金額如下（不另立
    據）：票據：面額（新台幣）：伍佰萬元正，票號：AD0000
     000，付款銀行：陽信銀行社子分行，帳號：5513-7」，嗣
    後上開「伍佰萬元」之記載刪改為「壹仟萬元正」並記載「
    卓文元，97.10.25」，當時受原告委任，辦理系爭土地買賣
    遷約之地政士即證人朱永達亦到庭證稱「我第一次是與卓文
    元見面，卓文元是拿被告公司的名片，之前談的斡旋金是五
    百萬元，卓文元有提出被告僑展公司用印的意願書，後來就
    直接用舊的意願書改成一千萬元，中間大概隔了二個禮拜左
    右」，是系爭意願書其上原為申購金五百萬元之記載，應係
    由卓文元更改為一千萬元，足以認定。則申購金自原約定之
    五百萬元變更為一千萬元後，系爭意願書對於被告僑展公司
    是否仍有拘束力？經查：
（一）系爭意願書之申購金本為五百萬元一事，為原告與被告僑
      展公司所不爭執，之後變更以票載金額為一千萬元之系爭
      支票為申購金，原告雖主張此係因為卓文元表示系爭土地
      總價高達二億二千萬元，申購金應予提高，原告遂同意調
      整為一千萬元，然被告僑展公司對於將申購金由五百萬元
      變更為一千萬元之契約內容之變更，是否事前知悉並同意
      或者事後承認？原告並未舉證以實其說。按代理人於代理
      權限內，以本人名義所為之意思表示，直接對本人發生效
      力。前項規定，於應向本人為意思表示，而向其代理人為
      之者，準用之。代理權係以法律行為授與者，其授與應向
      代理人或向代理人對之為代理行為之第三人，以意思表示
      為之，民法第一百零三條、第一百六十七條有明文規定，
      故卓文元為上開契約之變更，應於卓文元獲得被告僑展公
      司授與代理權之情狀之下，上開契約變更始對被告僑展公
      司發生效力。而系爭意願書雖然記載卓文元為被告僑展公
      司之承辦人員，然原告並未能舉證證明卓文元於系爭意願
      書簽署之後，卓文元亦有權代理原告為上開契約之變更，
      是變更後申購金增加為一千萬元之約定，對於被告僑展公
      司自不生效力，而卓文元收受系爭支票之行為，亦無從認
      定為卓文元為係本於被告僑展公司代理人之地位所為。
（二）證人朱永達雖證稱「（支票為何只寫被告周錫英？）因為
      那天原告帶一張票來，所以周錫英不禁背，因為卓文元說
      會先進公司，所以只開周錫英」，然查並無積極事證足證
      卓文元收受系爭支票以後，期間曾經將系爭支票交由被告
      僑展公司保管，是證人朱永達雖然證述卓文元曾經表示系
      爭支票會先交由原告公司保管，然此為卓文元個人之陳述
      ，並無其餘事證足以佐證，是證人朱永達之上開證詞，並
      不足以認定卓文元係本於被告僑展公司代理人之地位收受
      系爭支票。
（三）綜上，原告與卓文元就系爭意願書為上開變更，其效力並
      不及於原告，則卓文元本於變更後之契約內容收受系爭支
      票以為申購金，對於被告僑展公司即不生效力。是原告本
      於系爭意願書之約定，請求被告僑展公司返還申購金一千
      萬元，應屬無據。
七、承上所述，卓文元為系爭意願書內容之變更，對於被告僑展
    公司並不生效力，又別無積極事證足以認定卓文元係本於被
    告僑展公司代理人之地位收受系爭支票，從而原告主張其與
    被告僑展公司間，就系爭支票之給付，有系爭意願書所示之
    契約關係存在，應非可採。況且，系爭意願書第五條約定「
    若於申購期間內，賣方不承諾接受上述條件，本申購書自始
    無效，買方所交付之出價申購金即由受託人無息退還買方」
    第八條約定「如買方於賣方同意出售後，有反悔不買之情形
    ，買方同意將此出價申購金作為支付受託人服務報酬，絕無
    異議」，是依據系爭意願書之約定，如賣方不接受買方之出
    價，受託人固有退還申購金之義務，如買方反悔不買，則申
    購金即成為受託人之報酬，而無退還予買受人之義務。經查
    ，自卓文元處收受系爭支票者即證人林昭君到庭證稱「這五
    筆土地是我朋友張春熙的，張春熙有二分之一，但是這些土
    地都是用他女婿被告周錫英的名義登記，因為張春熙跟我有
    合夥做生意，其中這五筆土地被銀行拍賣，所以債權就被債
    權人恆輝公司買去，恆輝公司就是證人黃銘豐的，黃銘豐是
    副董事長，黃銘豐委託我說這五筆土地的二分之一要賣，我
    就用我妹妹林美月的名字，找到卓文元及被告公司賣這筆土
    地，卓文元後來找到原告，跟原告合夥來買這筆土地，這筆
    土地第一期款，卓文元拿給我就是這張支票壹仟萬元。票號
    ：AD0000000，我就趕快把這張支票交給黃銘豐，第二次付
    款，卓文元又拿壹張支票給我，金額壹仟萬元，台銀文山分
    行，票號：AC0000000，第二張支票我也是交給黃銘豐，後
    來原告跟卓文元到我家跟我說不買了。我兩次收票都是卓文
    元拿給我，我都有簽收據給卓文元。另外，這兩張支票我都
    有交給黃銘豐，黃銘豐也都有給我收據（庭呈收據影本）。
    」，可知原告並未買得系爭土地之原因，並非出賣人不接受
    原告之出價，而係原告嗣後表示不買，故原告並未買得系爭
    土地之原因，與系爭意願書第五條之約定，即不相符，從而
    原告依據上開約定請求被告僑展公司返還申購金一千萬元，
    亦非可採。
八、再者，系爭支票記名被告周錫英為受款人，嗣後系爭支票以
    被告周錫英之名義背書轉讓後，由馮超業兌領之情事，雖經
    認定無訛，原告為此主張被告周錫英收受系爭支票而與原告
    間就系爭土地成立買賣關係，然查：
（一）依據證人朱永達之證述「支票上的受款人與金額是我寫的
      」、「（為何支票上只寫被告周錫英？）因為那天原告帶
      一張票來，所以開周錫英不禁背，因為卓文元說會先進公
      司，所以只開周錫英，而且卓文元說周錫英是占最大的，
      所以先開他為代表」，是系爭支票記載被告周錫英為受款
      人，並非被告周錫英之授意，則被告周錫英辯稱伊對於本
      件系爭交易與系爭支票均不知悉，應為可採。
（二）證人林昭君除為上開證詞即伊受系爭土地抵押債權人公司
      恆輝公司副董事長黃銘豐之委託，就尋求系爭土地買主，
      伊自卓文元處收受系爭支票後，即將之交付黃銘豐等情，
      並證稱「（提示原證四即被證四之系爭支票）卓文元拿給
      你這張支票時，抬頭就已經寫了被告周錫英？）對。（為
      何抬頭部分要寫周錫英？）雖然地是債權人委託我賣，但
      是土地謄本還是周錫英的名字，所以票拿給我時，上面就
      有寫周錫英了。（就證人所知，支票既然寫周錫英，為何
      交給黃銘豐？）我交給黃銘豐時，黃銘豐有打電話來說支
      票寫周錫英，就要叫周錫英背書，所以過了幾天黃銘豐就
      把支票退給我，這張票我就找周錫英的岳父張春熙問怎麼
      辦，張春熙就寫了壹張授權書給我，我才敢去蓋章。（庭
      呈授權書原本，影本附卷）（周錫英的背書印章是你蓋的
      ？）是。因為有授權。我蓋好章後，就把支票交給黃銘豐
      。」。而其中關於林昭君將系爭支票交予黃銘豐後，黃銘
      豐因被告周錫英並未背書而將系爭支票退回黃銘豐同時要
      求被告周錫英背書，林昭君嗣後再將系爭支票交予黃銘豐
      時，系爭支票背面即有被告周錫英名義之印文乙節，亦經
      證人黃銘豐到庭予以證實。則依據證人林昭君、黃銘豐所
      證述之上開情節，可知系爭支票被告周錫英名義之背書，
      係證人林昭君所為，而依據證人林昭君所言，伊係經由被
      告周錫英之岳父張春熙之授意，始以被告周錫英之名義於
      系爭支票背書後交予黃銘豐收受；同時，原告亦未能舉證
      證明被告周錫英當時曾經授權張春熙或者經由張春熙授權
      林昭君於系爭支票後背書，據此，被告周錫英辯稱伊並未
      於系爭支票背書亦未授權他人以其名義背書，應屬可採。
（三）此外，兌領系爭支票者即證人馮超業亦到庭證稱伊係系爭
      土地之抵押債權人，因出售該筆抵押債權而自黃銘豐處取
      得系爭支票後存入銀行屆期提示，而黃銘豐係受伊處理上
      開債權，伊並不認識周錫英，兩人亦無接觸等語。是依據
      證人林昭君、黃銘豐與馮超業之上開證詞，足見被告周錫
      英並未參與亦未授權他人參與本件交易。
    綜上，被告周錫英雖為系爭土地之共有人，且系爭支票以被
    告周錫英為受款人，而系爭支票嗣後係由被告周錫英之系爭
    土地抵押債權人即馮超業取得系爭支票並兌領票款，然被告
    周錫英與原告間從無就系爭土地成立買賣契約關係，被告周
    錫英亦未收受系爭支票或者取得支票票款以為買賣契約之定
    金，是以原告本於民法第二百四十九條第三款之規定「定金
    ，除當事人另有訂定外，適用左列之規定：三、契約因可歸
    責於受定金當事人之事由，致不能履行時，該當事人應加倍
    返還其所受之定金。」，請求被告周錫英返還定金一千萬元
    ，為無理由。
九、基於以上所述，原告本於系爭意願書之約定，請求被告僑展
    公司應返還申購金一千萬元，並本於民法第二百四十九條第
    三項之規定，請求被告周錫英應返還定金一千萬元，而兩者
    為不真正連帶債務關係，均為無理由，應予駁回。
十、原告之訴既經駁回，其假執行之聲請即失所附麗，應併予駁
    回。
十一、本案事證已臻明確，兩造其餘主張與攻擊防禦方法，經核
      均與本案判決結果無影響，爰不一一予以審酌，附此敘明
      。
據上論結，本件原告之訴為無理由，依民事訴訟法第七十八條
，判決如主文。
中    華    民    國    99    年    7    月    14     日
                  民事第四庭    法  官  匡  偉
以上正本係照原本作成
如對本判決上訴，須於判決送達後20日內向本院提出上訴狀
中    華    民    國    99    年    7    月    14     日
                                書記官  巫玉媛

司法院資訊處製作；財團法人民間司法改革基金會備份。
